【裁判字號】    92,交聲更,14
【裁判日期】    920922
【裁判案由】    違反道路交通管理處罰條例
【裁判全文】
臺灣桃園地方法院刑事交通事件裁定                九十二年度交聲更字第一四號
    異  議  人
    即受處分人  甲○○
右異議人因違反道路交通管理處罰條例案件，對於交通部公路局新竹區監理所中壢監
理站於九十一年六月十三日所為之壢監違字第裁五三─Ｄ一Ａ五二一二二二、五三─
Ｄ一Ａ五二一二二三號裁決書所為之處分不服，聲明異議，本院裁定後（九十一年度
交聲字第二七六號），異議人不服提起抗告，經臺灣高等法院發回更審，本院裁定如
左：
        主  文
異議駁回。
        理  由
一、原處分機關處分意旨略以：異議人甲○○所有車牌號碼ＧＹＺ─六二二號重型機
    車，於九十一年四月二十四日七時四十分，由二名均著短袖之男子共同騎乘，行
    經桃園縣平鎮市○○路、雙連路三段六巷口違規闖紅燈及經警鳴笛以手勢攔檢不
    停加速逃逸，且當時並未戴安全帽，並以蛇行方式穿梭於車陣中，嚴重影響行車
    安全等為由，依道路交通管理處罰條例第三十一條第六項、第四十三條第一項第
    一款、第五十三條、第六十條第一項等規定予以裁罰。
二、聲明異議意旨略以：異議人於九十一年四月二十四日上午七時四十分許，並未騎
    乘上開機車，行經桃園縣平鎮市○○路、雙連路三段六巷口，本件舉發顯係誤認
    等語。
三、按「機器腳踏車駕駛人或附載座人未依規定戴安全帽者，處駕駛人新臺幣五百元
    罰鍰。」、「汽車駕駛人，駕駛汽車有左列情形之一者，處新臺幣六百元二上二
    萬四千元以下罰鍰，並當場禁止其駕駛：一、在道路上蛇行或以他危險方式駕車
    者。」、「汽車駕駛人，行經有燈光號誌管制之交岔路口闖紅燈者，處新臺幣一
    千八百元以上五千四百元以下罰鍰。」、「汽車駕駛人，駕駛汽車有違反本條例
    之行為，經交通勤務警察或依法令執行交通稽查任務人員制止時，不制止或拒絕
    停車接受稽查逃逸者，除按各該條規定處罰外，處新臺幣三千元以上六千元以下
    罰鍰。」，道路交通管理處罰條例第三十一條第六項、第四十三條第一項第一款
    、第五十三條、第六十條第一項分別定有明文。易言之，如駕駛人在道路闖紅燈
    ，為警當場攔停者，處罰機關固應對汽機車之駕駛人為處罰；惟若舉發機關並非
    當場對該部汽機車攔停，而對汽機車所有人為掣單舉發，如經舉發之汽機車所有
    人在舉發通知單上所載之應到案日期前到案，並告知處罰機關該名闖紅燈行駛及
    不服稽查逃逸之汽機車違規駕駛人姓名，即依前開細則第二十四條規定處罰該名
    違規駕駛人，而如汽車所有人未於應到案日期前到案或雖於應到案日期前到案，
    而未告知處罰機關實際之違規駕駛人者，處罰機關仍應依道路交通管理處罰條例
    第八十五條第三項「本條例關於車輛駕駛人之處罰，如應歸責於車輛所有人者，
    處罰車輛所有人。」規定，對車輛所有人加以處罰。
三、訊據異議人甲○○坦承為車牌號碼ＧＹＺ─六二二號重型機車之所有人，且未依
    前開規定於應到案日期前，告知處罰機關實際之車輛駕駛人等情不諱，惟否認於
    右揭時、地違規騎乘機車云云。因此，本件首應審究者為，異議人之所有上開機
    車，是否確有原處分機關裁決處分所認定之違規行為。經查：
  (一)證人，即查獲本件違規事實之桃園縣警察局交通隊高榮小隊員警林憲聖於本院前
    審九十二年二月二十日調查時結證稱：「（卷內二張違規單，都是你開的？）是
    。（當時看到違規情形如何？）當天我與另外壹個同仁，叫胡毓泓在服勤，當天
    我騎重機車巡邏。當時在平鎮○○路雙連三段六巷口，我們停在比較前面往中壢
    方向，距離紅綠燈有五十公尺左右的路邊取締交通違規，當時看到一部重型機車
    上面二個年輕人共乘走在往中壢的外車道，車速很快，該車子的顏色我不太記得
    ，沒有戴安全帽闖紅燈，往中壢方向騎，該路段是雙向四車道，我就跑到往中壢
    的分道線要去攔他，他有看到我，我有作攔車的動作，他有先減速下來再加速往
    內側車道走，從我右手邊閃過去，開到對向車道逆向行駛，再從對向車道騎回往
    中壢的車道，騎到外側車道以後，我看那個情形他不會停，就趕快把車號記在違
    規單的封面。（車牌有無可能看錯？）不可能，因為他從我旁邊經過。他車子是
    什麼顏色我不知道，只知道舊舊的。」等語。核與證人即當時亦參與執勤取締之
    員警胡毓泓於本院調查時結證：「當天我與林一起取締，在民族路、雙連路三段
    六巷口，執行取締闖紅燈勤務，結果看到兩位年輕人闖紅燈，又沒帶安全帽，我
    和林憲聖鳴笛示意停車，那兩個年輕人不停，任意在快、慢車道間，以蛇行方式
    逃攔檢。」、車號二人都有記等語相符。參之證人林憲聖於本院前審調查時所提
    出其於事發當時記載車號之編號為Ｄ一Ａ五二一二○一到二五○違規單存根聯原
    本一本。依該違規單存根聯之封面上記載「四月二十七日七時四十分、ＧＹＺ─
    六二二、兩男均穿短袖、未安、闖紅燈、不服、危駕」等字樣。其記載與證人二
    人前開所述本件事發當時所見違規之情形相符。又依證人林憲聖前開證詞，其係
    在五十公尺前即發現該機車有未載安全帽及闖紅燈等違規之情形，故跑至馬路中
    央（分道線上）準備攔停取締，雖因該機車騎士佯裝減速後加速從旁閃過，惟證
    人林憲聖在此情形下，其心理自應已有所準備（此由前述違規單存根聯封面上載
    滿類似之記載，顯示其遇見此種情況多矣），故其在機車駕駛人閃過後隨即將該
    車號記下，並連同當時狀況記載於隨身攜帶之違規單簿封面上，應無失誤之可能
    。復且當時是由二位執勤之員警同時記下車號，益見應無誤認車號之虞。況，證
    人二人與異議人間並無任何仇隙，應無故意濫行舉發之可能。且查，交通警察掣
    單舉發違反道路交通管理處罰條例所列之違規事實，本質上為行政處分，係公務
    員基於職務上之權力，依法就特定之具體事件所為之具公法上效果之單方面行政
    行為，基於公務員為公法上行為具有公信力之原則，該行政行為當可被推定為真
    正，其據以依法處分之事實認定亦為正確無誤，又本件違規情形，既係因上開車
    輛闖紅燈等，且不服從指揮稽查而逃逸，原處分機關逕行對汽機車所有人為掣單
    舉發，受處分人即機車所有人應於應到案日期前告知舉發機關車輛之實際使用人
    ，茲異議人既未依規定告知原處分機關該車輛違規當時之實際使用人，處罰機關
    仍應依道路交通管理處罰條例第八十五條第三項之規定，對車輛所有人加以處罰
    ，則縱本件實際駕駛人係機車所有人或另有其人，均不影響本件之裁罰。從而，
    本件事證明確，受處人所有前開機車之違規行為堪以認定。原處分機關引用前開
    規定，依據道路交通管理處罰條例第三十一條第六項、第四十三條第一項第一款
    、第五十三條、第六十條第一項規定，對異議人之處罰，於法並無不合，異議人
    之異議無理由，應予駁回。
據上論斷，應依道路交通管理處罰條例第八十七條第二項，道路交通案件處理辦法第
十八條，裁定如主文。
中      華      民      國    九十二    年      九      月    二十二    日
                                    臺灣桃園地方法院交通法庭
                                        法  官  李  桂  英
右正本證明與原本無異。
如不服本裁定，應於裁定送達後五日內向本院提出抗告狀（應附繕本），抗告於臺灣
高等法院。
                                        書記官  張  淑  芬
中        華        民      國   九十二   年   九   月     二十四     日


司法院資訊處製作；財團法人民間司法改革基金會備份。
